ACORDAO-COMPLETO-2463010

ACÓRDÃO 3413/2022 ATA 23/2022 - SEGUNDA CÂMARA

VISTOS, relatados e discutidos estes autos de embargos de declaração opostos pelo Tribunal Regional do Trabalho da 6ª Região/PE (02.566.224/0001-90) , contra o Acórdão 8959/2020-TCU-Segunda Câmara, Relator Ministro Raimundo Carreiro, que considerou ilegal o ato de concessão de aposentadoria do servidor Ivanil Constantino da Silva (XXX.263.084-XX) ,
ACORDAM os Ministros do Tribunal de Contas da União, reunidos em sessão da Segunda Câmara, com base no art. 34 da Lei 8.443/1992, c/c o art. 287 do Regimento Interno, e diante das razões expostas pelo Relator, em
9.1. conhecer dos embargos de declaração para, no mérito, rejeitá-los;
9.2. retornar os autos à Secretaria de Fiscalização de Integridade de Atos e Pagamentos de Pessoal e de Benefícios Sociais/Sefip para que avalie eventual interposição de revisão de ofício;
9.3. suspender de ofício o item 9.4 e respectivos subitens do Acórdão 8959/2020-TCU-Segunda Câmara (peça 10) , enquanto subsistentes os efeitos da decisão proferida pela 20ª Vara Federal da Seção Judiciária do Distrito Federal na Ação nº 1005636-12.2021.4.01.3400;
9.4. determinar ao TRT - 6.ª Região - que acompanhe os desdobramentos da ação judicial nº 1005636-12.2021.4.01.3400, em curso na 20.ª Vara Federal Cível da Seção Judiciária do Distrito Federal, e, em caso de desfecho desfavorável ao inativo Ivanil Constantino da Silva (XXX.263.084-XX) , exclua dos proventos do interessado a parcela de opção de função, conforme determinado no item 9.4 e respectivos subitens do Acórdão 8959/2020-TCU-Segunda Câmara, comunicando ao Tribunal as providências adotadas;
9.5. nos termos da Questão de Ordem aprovada na Sessão Plenária de 8/6/2011 (Ata 22/2011) , encaminhar cópia da presente deliberação à Consultoria Jurídica deste Tribunal - Conjur e ao Departamento de Assuntos Extrajudiciais da Advocacia-Geral de União (AGU) , para acompanhamento do processo nº 1005636-12.2021.4.01.3400, em curso na 20.ª Vara Federal Cível da Seção Judiciária do Distrito Federal;
9.6. dar ciência desta deliberação ao embargante e ao Sr. Ivanil Constantino da Silva (XXX.263.084-XX) , informando que o teor integral das peças que o integram poderá ser obtido no endereço eletrônico www.tcu.gov.br/acordaos e que o acesso às demais peças do processo pode ser obtido no endereço eletrônico deste Tribunal, opção "vista eletrônica".

Embargos de declaração opostos pelo Tribunal Regional do Trabalho da 6ª Região/PE, contra o Acórdão 8959/2020-TCU-2ª Câmara, de relatoria do Ministro Raimundo Carreiro, que considerou ilegal o ato de concessão de aposentadoria do servidor Ivanil Constantino da Silva em razão da inclusão, nos proventos do interessado, de parcela adicional correspondente à opção oriunda do art. 193 da Lei 8.112/1990.

Segunda Câmara

Tribunal Regional do Trabalho da 6ª Região/PE.

3. Interessados/Responsáveis/Recorrentes:
3.1. Recorrente: Tribunal Regional do Trabalho da 6ª Região/PE (02.566.224/0001-90).
3.2. Interessado: Ivanil Constantino da Silva (XXX.263.084-XX).

13.1. Ministros presentes: Bruno Dantas (Presidente), Aroldo Cedraz e Antonio Anastasia (Relator).
13.2. Ministro-Substituto convocado: Marcos Bemquerer Costa.
13.3. Ministro-Substituto presente: André Luís de Carvalho.

ANTONIO ANASTASIA

Ministro Raimundo Carreiro.

Tratam estes autos de embargos de declaração opostos pelo Tribunal Regional do Trabalho da 6ª Região/PE, em face do Acórdão 8959/2020-TCU-Segunda Câmara, Relator Ministro Raimundo Carreiro (peça 8) , que considerou ilegal e negou registro ao ato de aposentadoria de Ivanil Constantino da Silva, servidor aposentado daquele Tribunal.
2.	Transcrevo a seguir, com ajustes de forma, a instrução produzida pela Sefip à peça 41, cuja proposta obteve anuência do dirigente da Unidade (peça 42) :
"INTRODUÇÃO 
1. Cuida-se, nesta etapa, de analisar os Embargos de Declaração opostos pelo Tribunal Regional do Trabalho da 6ª Região/PE (peças 29 e 30) contra o Acórdão 8959/2020-TCU-Segunda Câmara, de relatoria do Ministro Raimundo Carreiro, que considerou ilegal o ato de concessão de aposentadoria do servidor Ivanil Constantino da Silva (CPF: XXX.263.084-XX) em razão da inclusão, nos proventos do interessado, de parcela adicional correspondente à "opção" oriunda do art. 193 da Lei 8.112/1990 (peça 10) . 
HISTÓRICO 
2.	Em 23/9/2019 (peça 5) , a Sefip propôs a ilegalidade do ato de concessão constante deste feito. A conclusão da peça de instrução restou assentada nos seguintes termos: 
CONCLUSÃO 
43. A abrangência e a profundidade das verificações levadas a efeito fundamentam convicção de que o ato de aposentadoria deve ser apreciado pela ilegalidade, pelos seguintes motivos: 
a)	pagamento de parcela remuneratória relativa à URP, sem observar sua absorção pelos reajustes ocorridos após o provimento judicial, constatando o descumprimento das regras constantes do Acórdão 2161/2005-TCU-Plenário; 
b)	pagamento da vantagem de opção que trata o art. 2º da Lei 8.911/1994 (c/c art. 18 da Lei 11.416/2006) , o que proporcionou um acréscimo aos proventos de aposentadoria em relação a última remuneração contributiva da atividade, resultando em descumprimento do disposto no art. 40, caput e § 2º, da Constituição Federal, com redação dada pela Emenda Constitucional 20/1998. 
3.	Em 25/8/2020, mediante a prolação do Acórdão 8959/2020-TCU-Segunda Câmara, de relatoria do Ministro Raimundo Carreiro (peça 10) , esta Corte de Contas considerou ilegal o ato inicial de concessão de aposentadoria do servidor Ivanil Constantino da Silva (CPF: 128.263.08491) , negando-lhe registro, em virtude da inclusão, nos proventos do interessado, de parcela adicional correspondente à "opção" oriunda do art. 193 da Lei 8.112/1990, benefício não aplicável aos servidores que implementaram o direito a aposentadoria após a publicação da Emenda Constitucional 20/1998 (16/12/1998) . 
4.	Inconformado com o sobredito decisum, o servidor interpôs Pedido de Reexame (peça 23) . 
5.	Em instrução elaborada em 9/11/2020, a Serur propôs (peça 24) : 
3.1 conhecer do pedido de reexame interposto por Ivanil Constantino da Silva, suspendendo-se os efeitos dos itens 9.2, 9.4, 9.4.1 e 9.4.2 do Acórdão 8959/2020-TCU-Segunda Câmara, nos termos do art. 48 da Lei 8.443/92 c/c arts. 285 e 286, parágrafo único, do Regimento Interno/TCU;
3.2 encaminhar os autos ao gabinete do relator competente para apreciação do recurso; 
3.3 à unidade técnica de origem comunicar aos órgãos/entidades eventualmente cientificados do acórdão recorrido acerca do efeito suspensivo concedido em face do presente recurso. 
6.	Em 11/11/2020 (peça 26) , a Ministra Relatora Ana Arraes exarou despacho nos seguintes termos: 
Trata-se de pedido de reexame interposto por Ivanil Constantino da Silva contra o Acórdão 8959/2020-TCU-Segunda Câmara, que considerou ilegal e negou registro a seu ato de concessão de aposentadoria. 
Presentes os requisitos de admissibilidade, conheço do recurso, com os efeitos mencionados no subitem 3.1 do exame de admissibilidade efetuado pela unidade técnica. 
Encaminhem-se os autos à Secretaria de Gestão de Processos para ciência ao recorrente e demais interessados acerca do efeito suspensivo ora concedido, e, posteriormente, à Secretaria de Recursos, para instrução. 
7.	Em 1/12/2020, com vistas a sanar a existência de obscuridade/omissão verificada no Acórdão 8959/2020-TCU-Segunda Câmara, a Unidade Jurisdicionada opôs Embargos de Declaração (peças 29 e 30) . 
8.	Em 9/12/2020, o Ministro Relator Raimundo Carreiro exarou despacho conforme transcrito abaixo (peça 33) : 
Com fulcro no art. 157 do RI/TCU, determino a remessa dos presentes autos à Sefip para exame de admissibilidade e instrução dos embargos de declaração opostos pelo Tribunal Regional do Trabalho da 6ª Região/PE (peças 29 e 30) contra o Acórdão 8959/2020-TCU-Segunda Câmara, de minha relatoria. 
EXAME TÉCNICO 
9. Em síntese, o Tribunal Regional do Trabalho da 6ª Região/PE apresentou Embargos de Declaração (peça 30) contra o Acórdão 8959/2020-TCU-Segunda Câmara, de relatoria do Ministro Raimundo Carreiro (peça 10) , apontando que o referido julgado se mostrou omisso/obscuro ao considerar o ato de concessão ilegal tão somente em relação ao pagamento da vantagem "opção", de que trata o art. 2º da Lei 8.911/1994, embora a instrução elaborada por esta Secretaria de Fiscalização tenha apontado também como causa da ilegalidade o pagamento de parcela remuneratória relativa à URP (26,05%) , sem observar sua absorção pelos reajustes ocorridos após o provimento judicial, constatando o descumprimento das regras constantes do Acórdão 2161/2005-TCU-Plenário, de relatoria do Ministro Walton Alencar Rodrigues. 
Análise dos embargos 
10.	O acórdão recorrido considerou ilegal o ato de concessão de aposentadoria constante deste feito, conforme excerto transcrito a seguir (peça 10) : 
9.2. julgar ilegal o ato de aposentadoria em favor de Ivanil Constantino da Silva (peça 3) , negando-lhe registro, em virtude da inclusão, nos proventos do interessado, de parcela adicional correspondente à "opção" oriunda do art. 193 da Lei 8.112/1990, benefício não aplicável aos servidores que implementaram o direito a aposentadoria após a publicação da Emenda Constitucional 20/1998 (16/12/1998) ; 
11.	Com efeito, verifica-se que o acórdão recorrido foi silente quanto ao pagamento da URP (26,05%) , irregularidade essa apontada na instrução formulada por esta Secretaria de Fiscalização (peça 5) , conforme excerto abaixo transcrito: 
"URP (26,05%)  
33.	Cabe esclarecer que a URP foi um índice de reajuste de preços e salários instituído pelo Decreto-Lei 2.335/1987. O conjunto de medidas estabelecidas por esse decreto-lei, que incluiu o congelamento de preços, ficou conhecido como Plano Bresser. A Urp era calculada pela média mensal da variação do Índice de Preços ao Consumidor (IPC) em um determinado trimestre, sendo aplicada a cada mês do trimestre subsequente no reajuste das remunerações em geral. 
34.	No entanto, a Medida Provisória 32/1989 (Plano Verão) , posteriormente convertida na Lei 7.730/1989, congelou preços e extinguiu a Urp. Assim, não foi aplicada a Urp de fevereiro de 1989, que reajustaria as remunerações em 26,05% pela média do IPC do trimestre anterior.  
35.	Entendendo ter havido perdas remuneratórias, inúmeras ações judiciais foram intentadas por servidores em todo o Brasil, tendo sido obtidas vitórias até 1994. Nesse ano, o Supremo Tribunal Federal (STF) decidiu que o Plano Verão era constitucional e estabeleceu inexistir direito adquirido ao reajuste de salários pelo índice de 26,05% relativo à Urp de fevereiro de 1989.  
36.	No âmbito do TCU, é pacífico o entendimento acerca do pagamento de percentuais relativos a planos econômicos, entre eles a Urp (Acórdãos 2.161/2005 e 3.624/2013 do Plenário, 159/2005, 99/2006, 437/2006, 3775/2011 e 2.278/2014 da Primeira Câmara e 438/2006, 3.218/2007, 4.731/2008, 308/2011 e 2.062/2014 da Segunda Câmara, entre outros) . A decisão paradigmática é o Acórdão 2161/2005-TCU-Plenário (Ministro-Relator Walton Alencar Rodrigues) , cujo entendimento é no seguinte sentido: 
a)	o pagamento destacado de vantagem relativa a decisão judicial que concedeu reajuste relativo a perdas decorrentes de planos econômicos não deve extrapolar a data-base (data de revisão geral de remuneração da categoria) seguinte àquela que serviu de referência ao julgado; 
b)	a mencionada vantagem tem natureza de antecipação salarial, não se incorporando à remuneração, a menos que expressa determinação contrária conste na decisão judicial; 
c)	no caso de expressa determinação judicial de incorporação da vantagem, o pagamento deve ser feito na forma de vantagem pessoal nominalmente identificada (VPNI) , em valores fixos, e não percentuais, sujeita exclusivamente aos reajustes gerais do funcionalismo, subtraindo-se as sucessivas incorporações decorrentes de novas estruturas remuneratórias criadas por lei até a absorção integral dessa vantagem. 
37.	Cabe registrar que o entendimento do TCU acompanha aquele do Enunciado 322 da Súmula da Jurisprudência do Tribunal Superior do Trabalho (TST) : "Os reajustes salariais decorrentes dos chamados 'gatilhos' e URPs, previstos legalmente como antecipação, são devidos tão-somente até a data-base de cada categoria". 
38.	O procedimento previsto no Acórdão 2161/2005-TCU-Plenário foi detalhado no Acórdão 269/2012-TCU-Plenário (Ministro-Relator José Jorge) , conforme segue: 
"9.2.1. a data base para o cálculo da vantagem URP sob a forma de VPNI será a data do primeiro provimento judicial que determinar o seu pagamento, seja em sede de liminar ou de decisão de mérito, desde que tal data esteja compreendida no período de cinco anos que antecede a data da publicação do Acórdão TCU nº 2161/2005, que foi em 23/12/2005. Caso contrário, ou seja, caso o provimento judicial seja anterior à data de 23/12/2000, deve-se considerar o valor pago nessa data (23/12/2000) , que corresponde a 5 (cinco) anos antes do Acórdão do TCU; 
9.2.2. o valor calculado, na forma precedente, ficará sujeito aos aumentos gerais concedidos aos servidores públicos e deverá ser absorvido pelas reestruturações de carreira posteriores". 
39. Cabe observar que o entendimento adotado pelo TCU constitui efetiva defesa da coisa julgada. Estender o pagamento de parcelas antecipadas para além da data de revisão geral de remuneração da carreira, sem expressa determinação judicial nesse sentido, seria extrapolar os limites do próprio julgado, consistindo em erro do gestor de pessoal na execução da ordem judicial. 
 (...) 
40.3. A respeito da URP, no caso concreto, considerando os reajustes ocorridos pelas Leis 11.416/2006, 12.774/2012 e 13.617/2016, todos após a edição do Acórdão 2161/2005-TCU-Plenário, verifica-se que até a vigência da aposentadoria (31/8/2015) , a parcela já deveria ter sido totalmente absorvida por ocasião de reajustes ocorridos ou reestruturação da carreira. Assim, constata-se que não houve atendimento das regras expostas no Acórdão 2161/2005-TCU-Plenário. Com isso, entende-se que a parcela da URP (decorrente de decisão judicial) não deveria integrar a base de cálculo dos proventos do interessado, quando da edição do ato de aposentadoria. 
 (...) 
CONCLUSÃO  
43. A abrangência e a profundidade das verificações levadas a efeito fundamentam convicção de que o ato de aposentadoria deve ser apreciado pela ilegalidade, pelos seguintes motivos: 
a)	pagamento de parcela remuneratória relativa à URP, sem observar sua absorção pelos reajustes ocorridos após o provimento judicial, constatando o descumprimento das regras constantes do Acórdão 2161/2005-TCU-Plenário; 
b)	pagamento da vantagem de opção que trata o art. 2º da Lei 8.911/1994 (c/c art. 18 da Lei 11.416/2006) , o que proporcionou um acréscimo aos proventos de aposentadoria em relação a última remuneração contributiva da atividade, resultando em descumprimento do disposto no art. 40, caput e § 2º, da Constituição Federal, com redação dada pela Emenda Constitucional 20/1998. (sem grifo no original) " 
12.	Diante do exposto, entende-se que devem ser conhecidos os Embargos de Declaração, e, no mérito, dar-lhes provimento, alterando-se o item 9.2 do Acórdão 8959/2020-TCU-Segunda Câmara, de relatoria do Ministro Raimundo Carreiro (peça 10) , para que passe a considerar também como causa da ilegalidade do ato de concessão de aposentadoria o pagamento de parcela remuneratória relativa à URP (26,05%) , sem observar sua absorção pelos reajustes ocorridos após o provimento judicial, consoante assentado no Acórdão 2161/2005-TCU-Plenário, de relatoria do Ministro Walton Alencar Rodrigues. 
13.	Ressalta-se que o servidor continua percebendo a parcela remuneratória alusiva à URP (26,05%) , conforme se verifica no contracheque acostado à peça 39. 
CONCLUSÃO 
14. Conclui-se, portanto, que este Tribunal poderá conhecer dos Embargos de Declaração opostos pelo TRT da 6ª Região/PE, para, no mérito, dar-lhes provimento, alterando-se o item 9.2 do Acórdão 8959/2020-TCU-Segunda Câmara, de relatoria do Ministro Raimundo Carreiro (peça 10) , passando a considerar também como causa da ilegalidade do ato de concessão de aposentadoria o pagamento da parcela remuneratória relativa à URP (26,05%) , sem observar sua absorção pelos reajustes ocorridos após o provimento judicial, consoante assentado no Acórdão 2161/2005-TCU-Plenário, de relatoria do Ministro Walton Alencar Rodrigues. 
PROPOSTA DE ENCAMINHAMENTO 
15. De conformidade com o preceituado no artigo 71, inciso III, da Constituição Federal de 1988; c/c os arts. 1º, inciso V, e 39, incisos I e II, da Lei 8.443/1992, c/c os artigos 1º, inciso VIII, 260, §§ 1º e 2º, do Regimento Interno/TCU, e tomando por base as verificações feitas pela Unidade Técnica, na forma prevista no artigo 260, caput, do Regimento Interno-TCU, propomos as seguintes medidas: 
a)	conhecer dos Embargos de Declaração, para, no mérito, dar-lhes provimento, alterando-se o item 9.2 do Acórdão 8959/2020-TCU-Segunda Câmara, de relatoria do Ministro Raimundo Carreiro (peça 10) , para que passe a considerar também como causa da ilegalidade do ato de concessão de aposentadoria o pagamento de parcela remuneratória relativa à URP (26,05%) , sem observar sua absorção pelos reajustes ocorridos após o provimento judicial, consoante assentado no Acórdão 2161/2005-TCU-Plenário, de relatoria do Ministro Walton Alencar Rodrigues; e 
b)	dar ciência desta deliberação ao Tribunal Regional do Trabalho da 6ª Região/PE e ao interessado".
É o relatório.

não há

Procurador Sergio Ricardo Costa Caribé.

APOSENTADORIA. ATO JULGADO ILEGAL PELO INDEVIDO PAGAMENTO DA VANTAGEM "OPÇÃO". ACÓRDÃO OMISSO EM RELAÇÃO À IRREGULARIDADE DO PAGAMENTO DE URP (26,05%). PROPOSTA DA UNIDADE TÉCNICA PELO ACOLHIMENTO DOS EMBARGOS E INCLUSÃO DE NOVA IRREGULARIDADE. IMPOSSIBILIDADE DE AGRAVAMENTO DA SITUAÇÃO DO EMBARGANTE SEM PRÉVIO CONTRADITÓRIO. SUPERVENIÊNCIA DE DECISÃO JUDICIAL E PARECER DE FORÇA EXECUTÓRIA FAVORÁVEL À MANUTENÇÃO DA "OPÇÃO". CORREÇÃO DE OFÍCIO DO ACÓRDÃO ORIGINAL. CONHECIMENTO E NÃO ACOLHIMENTO DOS EMBARGOS. RETORNO À UNIDADE TÉCNICA PARA EVENTUAIS PROVIDÊNCIAS.

APOSENTADORIA (APOS)

Secretaria de Recursos (Serur); Secretaria de Fiscalização de Integridade de Atos e Pagamentos de Pessoal e de Benefícios Sociais (Sefip).

Cuida-se de embargos de declaração opostos pelo Tribunal Regional do Trabalho da 6ª Região/TRT-6 (PE) contra o Acórdão 8959/2020-TCU-Segunda Câmara, Relator Ministro Raimundo Carreiro, que considerou ilegal o ato de concessão de aposentadoria do servidor Ivanil Constantino da Silva, em razão da indevida inclusão, nos proventos do interessado, de parcela adicional correspondente à "opção", oriunda do art. 193 da Lei 8.112/1990.
2.	O ato de aposentadoria do interessado foi julgado ilegal pela indevida inclusão da vantagem "opção" de que trata o art. 2º da Lei 8.911/1994 nos proventos de aposentadoria, uma vez que proporcionou acréscimo aos proventos em relação à última remuneração contributiva da atividade, resultando em descumprimento do disposto no art. 40, caput e § 2º, da Constituição Federal, com redação dada pela Emenda Constitucional 20/1998; e pelo apregoamento, a partir da jurisprudência do TCU de que é vedado ao servidor público carrear para os proventos da aposentadoria ou para a pensão por ele instituída parcela da remuneração sobre a qual não incidiu desconto previdenciário.
3.	Presentes os requisitos de admissibilidade fixados no art. 34, § 2º da Lei 8.443/1992, c/c o art. 287, § 3º do RI/TCU, conheço dos embargos, em ratificação à instrução da Sefip (peças 41-42) .
4.	No apelo recursal, o Tribunal Regional do Trabalho da 6ª Região (PE) apontou omissão/obscuridade ao considerar o ato de concessão ilegal tão somente em relação ao pagamento da vantagem "opção", de que trata o art. 2º da Lei 8.911/1994, embora a instrução elaborada por esta Secretaria de Fiscalização tenha apontado também como causa da ilegalidade o pagamento de parcela remuneratória relativa à URP (26,05%) , sem observar sua absorção pelos reajustes ocorridos após o provimento judicial. 
5.	A Sefip, conforme a instrução transcrita no relatório precedente, manifesta-se pelo acolhimento dos Embargos para, no mérito, dar-lhes provimento, alterando-se o item 9.2 do Acórdão 8959/2020-TCU-Segunda Câmara, para que passe a considerar também como causa de ilegalidade do ato de concessão de aposentadoria, o o pagamento de parcela remuneratória relativa à URP (26,05%) , sem observar sua absorção pelos reajustes ocorridos após o provimento judicial, consoante assentado no Acórdão 2161/2005-TCU-Plenário, de relatoria do Ministro Walton Alencar Rodrigues.
6.	Divirjo do pronunciamento da Sefip.
7.	De fato, verifica-se que o acórdão embargado foi silente quanto ao pagamento da URP (26,05%) , irregularidade apontada pela Sefip na instrução à peça 5, conforme indicado pela própria Secretaria de Fiscalização.
8	Entretanto, não se mostra possível o agravamento da situação do servidor aposentado em sede de aclaratórios, visto tal providência implicaria em violação flagrante do princípio do devido processo, pela ausência do necessário contraditório, visto que o Ato de Aposentadoria adentrou nesta Corte em 14/12/2015 (peça 3, p. 1) , mais de cinco anos portanto, do prazo quinquenal assentado pelo Acórdão 122/2021-TCU-Plenário para possibilidade de revisão de ofício de atos de pessoal, com base no art. 54 da Lei 9.784/1999. 
9.	Desse modo, qualquer ato tendente a agravar a situação do interessado deve ser precedido do imprescindível contraditório e ampla defesa, caso a unidade técnica competente do TCU entenda cabíveis os argumentos de mérito inseridos nos aclaratórios.
10.	De outra borda, após a manifestação da Sefip, o TRT 6ª Região juntou aos autos informação complementar (peças 43-48) dando conta de tutela de urgência concedida aos filiados da Associação dos Servidores do Tribunal Regional do Trabalho da Sexta Região, suspendendo a aplicação do entendimento firmado no Acórdão 1599/2019-TCU-Plenário, bem como Parecer de Força Executória de nº 00036/2021/CORESMNGCI/PRU1R/PGU/AGU, relativos ao processo judicial nº 1005636-12.2021.4.01.3400, com sentença proferida pelo juízo da 20ª Vara Federal da Seção Judiciária do Distrito Federal.
11.	Referida decisão judicial deferiu tutela de urgência assegurando a manutenção do pagamento de vantagens relativas à rubrica "opção" aos substituídos da ação, por meio da seguinte conclusão, verbis (peça 45) : 
Assim, DEFIRO A TUTELA DE URGÊNCIA e suspendo a aplicação do entendimento firmado no Acórdão 1599/2019-TCU-Plenário/TCU segundo o qual: é vedado o pagamento das vantagens oriundas do art. 193 da Lei 8.112/1990, inclusive o pagamento parcial da remuneração do cargo em comissão (opção) aos servidores que implementaram os requisitos de aposentadoria após 16/12/1998 e determino a adoção das regras e critérios aplicados desde 2002, firmado por meio do Acórdão 2.076, de 2005.
12.	Acrescenta ainda o TRT 6 que os efeitos da decisão proferida dar-se-ão apenas em relação aos filiados que ostentem essa condição em momento anterior ou até a data da propositura da demanda (04/02/2021) , consoante relação anexada aos autos (peça 47) , na qual consta o nome do Sr. Ivanil Constantino da Silva.
13.	Desse modo, tem-se que a decisão judicial tomada em benefício do recorrente não transitou ainda em julgado, e não obstante lhe assegure a manutenção dos pagamentos da verba "opção", não interfere no julgamento pela ilegalidade dos atos pelo TCU.
14.	Compete pois ao órgão de origem acompanhar o desenrolar da ação judicial, para que implemente as consequências cabíveis previstas no acórdão recorrido (como a suspensão de pagamentos) somente quando e se a decisão vier a perder sua eficácia. Enquanto isso não ocorrer, os pagamentos subsistirão - mas por força própria da decisão judicial concessiva da vantagem -, sem a anuência deste órgão de controle externo acerca da legalidade da despesa pública.
15.	Esse entendimento está consentâneo com o que foi decidido em outros arestos desta Corte, em especial os Acórdão 565/2021-TCU-Plenário, relator Min. Jorge Oliveira, 8.462/2021-TCU-2ª Câmara, relator o Min. Aroldo Cedraz e 10.899/2021-TCU-2ª Câmara, relator Ministro Augusto Nardes.
16.	Desse modo, entendo que os presentes embargos devam ser conhecidos e, no mérito, rejeitados, com o retorno dos autos à Secretaria de Fiscalização de Integridade de Atos e Pagamentos de Pessoal e de Benefícios Sociais para que avalie os argumentos de mérito inseridos nos presentes embargos de declaração e avaliar eventual interposição de revisão de ofício.
17.	Deve ainda o Tribunal suspender de ofício o item 9.4 e respectivos subitens do Acórdão 8959/2020-TCU-Segunda Câmara (peça 10) , enquanto subsistentes os efeitos da decisão proferida pela 20ª Vara Federal da Seção Judiciária do Distrito Federal na Ação nº 1005636-12.2021.4.01.3400, sem prejuízo do acompanhamento do feito pelo órgão pagador, bem como, nos termos da Questão de Ordem aprovada na Sessão Plenária de 8/6/2011 (Ata 22/2011) , pela Conjur e pelo Departamento de Assuntos Extrajudiciais da Advocacia-Geral de União, 
18.	Do exposto, VOTO por que seja aprovado o Acórdão que ora submeto a este Colegiado.
TCU, Sala das Sessões Ministro Luciano Brandão Alves de Souza, em 12 de julho de 2022.
ANTONIO ANASTASIA 
Relator